【裁判字號】    97,抗,305
【裁判日期】    971119
【裁判案由】    訴訟救助
【裁判全文】
臺灣高等法院高雄分院民事裁定           97年度抗字第305號
抗  告  人  乙○○
上列抗告人與相對人甲○○間因債務人異議之訴等事件，相對人
聲請訴訟救助，抗告人對於中華民國97年9 月9 日臺灣澎湖地方
法院97年度審救字第3 號裁定提起抗告，本院裁定如下：
    主  文
原裁定廢棄。
相對人訴訟救助之聲請駁回。
抗告訴訟費用新台幣壹仟元由相對人負擔。
    理  由
一、抗告意旨略以：相對人所提債務人異議之訴等事件，訴訟標
    的價額為新台幣（下同）1050,000元，計算應納裁判費僅為
    11,450元，而相對人目前任職台灣電力公司，每月薪資收入
    約72,000元，雖遭債權人聲請強制執行扣薪1/3 ，每月至少
    尚有約48,000之收入，實非全無資力之人，並為具經濟上信
    用，有週轉、籌措現金之能力，顯不合於民事訴訟法第107
    條無資力支出訴訟費用之規定。又相對人固經法律扶助基金
    會准予法律扶助，因有上述不符法律扶助之事實，依法律扶
    助法第62條但書之規定，仍不應准許訴訟救助。爰請求廢棄
    原裁定，駁回相對人訴訟救助之聲請等語。
二、按當事人無資力支出訴訟費用者，依民事訴訟法第107 條規
    定，法院固應依聲請准予救助，惟此所謂無資力，係指窘於
    生活且缺乏經濟信用者而言；申言之，若非取給於自己或家
    族所必需之生活費不能支出訴訟費用，且無籌措款項以支出
    訴訟費用之信用技能，方能謂之為無資力支出訴訟費用（最
    高法院88年度台聲字第582 號裁判參照），且此項請求救助
    之事由，依同法第109 條第2 項、第284 條之規定，應提出
    能即時調查之證據以釋明之。法院調查聲請人是否無資力支
    出訴訟費用，應專就聲請人提出之證據為之，如聲請人並未
    提出證據，或依其提出之證據，未能信其無資力支出訴訟費
    用之主張為真實，即應將其聲請駁回。又經財團法人法律扶
    助基金會（下稱法律扶助基金會）准予法律扶助之無資力者
    ，其於訴訟程序中，向法院聲請訴訟救助時，固應准予訴訟
    救助，但另有不符法律扶助事實之證明者，不在此限，法律
    扶助法第六十二條亦有明文。是則法院於審理訴訟救助之聲
    請，原則上雖應以法律扶助基金會分會審核之認定結果為判
    斷依據，惟依法律扶助法第六十二條但書之規定，法院調查
    結果，如有反於法律扶助事實之認定者，即不受該條規定之
    拘束。
三、經查，本件相對人聲請訴訟救助，固據提出起訴狀、執行法
    院扣薪命令、刑事判決及法律扶助基金會准予扶助通知書為
    憑。惟據相對人申請法律扶助所提出之96年度綜合所得稅各
    類所得資料清單及財產查詢清單顯示，相對人於96年度收入
    達111 萬7088元，名下有2 筆農地、3 部自小客車，且相對
    人目前仍任職台灣電力公司，年薪達109 萬1414元，縱經執
    行法院按月執行扣薪，仍非無資力支出本案訴訟費用之人，
    是應認有不符法律扶助之事實，依法律扶助法第62條但書之
    規定，不應准許訴訟救助，其聲請訴訟救助，即屬無據。從
    而，原審以相對人符合訴訟救助要件，准其訴訟救助之聲請
    ，即有違誤。抗告意旨指原裁定不當，求予廢棄，為有理由
    。爰由本院廢棄原裁定，更為裁定如主文第二項所示。
四、依民事訴訟法第495 條之1 第1 項、第450 條，第95條、第
    78條，裁定如主文。
中    華    民    國    97    年    11    月    19    日
                            民事第一庭
                                審判長法官  黃金石
                                法      官  林健彥
                                法      官  謝肅珍
以上正本證明與原本無異。
本件不得再抗告。
中    華    民    國    97    年    11    月    19    日
                                書  記  官  蘇恒仁


司法院資訊處製作；財團法人民間司法改革基金會備份。
